臺灣基隆地方法院刑事判決　　　　　　 96年度勞安訴字第1號
公　訴　人　臺灣基隆地方法院檢察署檢察官
被　　　告　川圓科技股份有限公司
兼　上一人
代　表　人　乙○○
　　　　　　　　　　79號
選任辯護人　李學權律師
被　　　告　丁○○
上列被告因業務過失致死等案件，經檢察官提起公訴（96年度偵
字第628號），本院判決如下：
    主  文
川圓科技股份有限公司違反雇主對防止高壓氣體引起之危害，應
有符合標準之必要安全衛生設備之規定，致發生勞工死亡之職業
災害，科罰金新臺幣拾萬元，減為新臺幣伍萬元。又違反事業單
位工作場所發生死亡災害時，雇主應於二十四小時內報告檢查機
構之規定，科罰金新臺幣萬元，減為新臺幣壹萬伍仟元。應執
行罰金新臺幣陸萬元。
乙○○從事業務之人，因業務上之過失致人於死，處有期徒刑拾
月，減為有期徒刑伍月，如易科罰金，以新臺幣壹仟元折算壹日
。又違反事業單位工作場所發生死亡災害時，雇主應於二十四小
時內報告檢查機構之規定，科罰金新臺幣陸萬元，如易服勞役，
以新臺幣壹仟元折算壹日，減為新臺幣萬元，如易服勞役，以
新臺幣壹仟元折算壹日。
丁○○從事業務之人，因業務上之過失致人於死，處有期徒刑捌
月，減為有期徒刑肆月，如易科罰金，以新臺幣壹仟元折算壹日
。緩刑貳年。
    事  實
一、乙○○係川圓科技股份有限公司（下稱川圓公司）負責人，
    其與川圓公司均為勞工安全衛生法所規定之雇主，而丁○○
    、顏國賢均係川圓公司所雇用之勞工。緣臺灣電力股份有限
    公司臺北市區營業處於民國95年9月4日將「萬華變電所CO2
    鋼瓶遷移工程」交予川圓公司承包施作，施作內容為由川圓
    公司負責洩放萬華變電所內4支CO2鋼瓶內之CO2氣體後，再
    將鋼瓶運回臺灣電力股份有限公司臺北市區營業區。乙○○
    承包上開業務，係從事業務之人，其與川圓公司本應注意使
    勞工釋放鋼瓶內之高壓氣體作業時，為防止高壓氣體引起之
    危害，應設置符合標準之必要安全衛生設備，在釋放高壓氣
    體鋼瓶時，應設置得確實固定鋼瓶之設備，且為防止在釋放
    高壓氣體時，鋼瓶有飛落之虞，應設置防止鋼瓶飛落之設備
    ，並供給安全帽等防護具，使勞工戴用，且客觀上並無不能
    注意之情事，竟疏未注意及此，於95年9月5日，乙○○僅口
    頭叮嚀丁○○釋放氣體時應以繩子綁緊鋼瓶並以軟管洩放等
    語，而在未設置或提供任何足以固定及防止鋼瓶飛落之設備
    器材與丁○○、顏國賢，亦未使丁○○、顏國賢戴上安全帽
    等防護具之情形下，即命丁○○開車載上開鋼瓶前往郊外釋
    放上開CO2鋼瓶內之高壓氣體。丁○○因而於同日10時30分
    許，駕駛川圓公司之貨車載同與其同組工作之顏國賢，至臺
    北縣汐止市○○路○段105號之郊區道路旁執行釋放CO2高壓
    氣體之業務。而丁○○在執行釋放鋼瓶內CO2氣體業務時，
    本應注意必須先將鋼瓶確實固定後，方可執行洩氣，惟因乙○○並未提供足以固定鋼瓶之設備，丁○○亦疏未注意及此
    ，遂僅將長度達168公分，重量達80餘公斤裝有CO2高壓氣體
    之鋼瓶平放在川圓公司貨車後車斗中以工具箱頂住，隨即率
    而釋放鋼瓶內之高壓氣體，造成鋼瓶因洩放氣體時產生之反
    作用力而飛出，撞及未依丁○○囑咐遠離鋼瓶釋放地點而靠
    近在旁觀看之顏國賢，使顏國賢受有頭部損傷併蜘蛛膜下腔
    出血、雙下肢多發性骨折、骨盆骨骨折等傷害，嗣經送往國
    泰綜合醫院汐止分院急救，仍於95年9月9日14時40分許，因
    上開傷害導致多器官衰竭而不治死亡。而川圓公司本應於勞
    工發生死亡災害後24小時內，將上情報告勞動檢查機構，竟
    未為之。嗣經臺灣基隆地方法院檢察官於95年9月10日據報
    前往相驗，並函知行政院勞工委員會北區勞動檢查所到場檢
    查，始悉上情。
二、案經臺灣基隆地方法院檢察署檢察官相驗後主動簽分偵查起
    訴。
    理　　由
壹、證據能力方面
    本案下列所引各項被告以外之人於審判外之言詞或書面陳述
    ，其證據能力為被告及辯護人於本院準備程序時表示「沒有
    意見」，嗣於本院審判期日調查證據時，已知該等證據係屬
    審判外之陳述，迄本院言詞辯論終結前亦均未就該等證據之
    證據能力聲明異議，本院審酌該等言詞或書面陳述作成之情
    況，並無非法取得等不適當之情形，且經本院於審判期日依
    法進行證據之調查、辯論，被告於訴訟上之程序權，已受保
    障，依刑事訴訟法第159條之5之規定，自有證據能力。
貳、認定事實所憑之證據及理由
一、被告丁○○部分
    前揭被告丁○○於95年9月5日上午10時30分許，駕駛川圓公
    司之貨車載同顏國賢，至臺北縣汐止市○○路○段105號之
    郊區道路旁執行釋放鋼瓶內CO2氣體業務時，疏未注意將鋼
    瓶確實固定，僅將長度達168公分，重量達80餘公斤裝有CO2
    高壓氣體之鋼瓶平放在川圓公司貨車後車斗中以工具箱頂住
    ，隨即率而釋放鋼瓶內之高壓氣體，造成鋼瓶因洩放氣體時
    產生之反作用力而飛出，撞及未依其囑咐遠離鋼瓶釋放地點
    而靠近在旁觀看之被害人顏國賢等情，迭據被告丁○○警詢
    、偵查及本院準備程序、審理時供承不諱，並有案發現場照
    片14張及川圓公司勞工顏國賢從事C02鋼瓶洩氣作業發生物
    體飛落致死職業災害檢查報告書1份在卷可稽（見相驗卷第
    11至16頁、第77頁、第67至76頁），且被害人顏國賢因而受
    有頭部損傷併蜘蛛膜下腔出血、雙下肢多發性骨折及骨盆骨
    骨折等傷害，嗣經送往國泰綜合醫院汐止分院急救，仍於95
    年9月9日14時40分許，因上開傷害導致多器官衰竭而不治死
    亡，復有臺北縣政府消防局救護紀錄、國泰綜合醫院汐止分
    院急診病歷、住院病歷資料、相驗筆錄、臺灣基隆地方法院
    檢察署相驗屍體證明書及法醫驗斷書及財團法人國泰綜合醫
    院汐止分院96年3月29日（96）汐管歷字第0045號函暨函附
    病情說明表單、顏國賢急診病歷、住院病歷資料在卷可稽（
    見相驗卷第26頁、第27至52頁、第18頁、第24頁、55至60
    頁、本院卷第58頁至132頁），堪認被告丁○○之自白與事
    實相符，應堪採信。事證明確，其業務過失致死犯行堪以認
    定。
二、被告川圓公司及被告乙○○部分
    訊據被告兼被告川圓公司代表人乙○○（下稱被告乙○○）
    坦承其係川圓公司負責人，為勞工安全衛生法所規定之雇主
    ，而被告丁○○及被害人顏國賢均係川圓公司雇用之勞工，
    其未於發生死亡災害24小時內，報告檢查機構，即坦承違反
    勞工安全衛生法第32條之犯行，惟矢口否認有違反勞工安全
    衛生法第31條第1項、第2項及業務過失致死之犯行，辯稱：
    川圓公司對於防護部分有設規定，且被害人死亡原因並非因
    本件職業災害云云。辯護人則以：本案CO2並非有毒氣體，
    公訴人亦未證明消防器材CO2鋼瓶係高壓氣體，法律亦未明
    定不可野放，且勞工安全衛生設施規則第106條第4款係指業
    主「使用」時之規範，於排放廢棄時並未有此規範，不容將
    「使用」規範擴張解釋包括洩放，故被告川圓公司及乙○○
    應無勞工安全及業務過失責任可言。又被告丁○○具有消防
    設備士資格，對高壓氣體適當處理，為法律所定之注意義務
    ，而川圓公司本有製定勞工安全衛生守則及自93年10月設置
    內部管控之多層式營運及勞安管理網站，供員工對工作及勞
    安隨時可查詢及訓練、追蹤，故被告丁○○對安全護具及安
    全措施應知之甚詳，自應以其專業為被告川圓公司服務，準
    備安全帽、安全繩等安全護具，被告丁○○未準備及告知死
    者顏國賢，係屬重大過失，被告乙○○於被告丁○○執行洩
    放本案鋼瓶職務時，已指示丁○○綁緊皮管，係丁○○未按
    被告乙○○指示套上皮管洩氣及被害人顏國賢因好奇心趨使
    未依丁○○囑咐遠離車尾，導致受創，足證被告川圓公司及
    乙○○事前已盡勞安應注意及防患事項，係因被告丁○○未
    能徹底執行所致，且公司係採分層各部門負責，負責人無法
    在場，自無法監督或檢查勞工安全衛生設施規則第106條第4
    款及第238條有無設置安全護具或適時指示遠離危險，故被
    告川圓公司及乙○○雖間接上有監督不週之處，但應無勞工
    安全及業務過失責任可言，最多僅負一般過失傷害之責；另
    被告乙○○並不以消防氣體裝填及排放營業唯生，且公司營
    業項目亦無以裝填排放氣體為專業之營業項目，且本案CO2
    鋼瓶排放係第1次，自無業務注意義務及責任；再者，被害
    人係雙腿下肢一同斜向，開放性及粉碎性撞擊、右上臀部擦
    撞，其眼鏡完整留在馬路邊草地上，救護時主訴雙腿骨折，
    當時意識清醒、呼吸正常，足以證明被害人係站在車後，接
    近馬路邊草地上，於鋼瓶反作用力砸到被害人下雙腿，倒地
    時以右臀部及背部側身著地，並非頭部直接撞地面，否則被
    害人必昏迷不醒，且就被害人各創傷部位而言，死亡應非腦
    部損傷併蜘蛛下腔出血所致，蓋依在場丁○○、事後趕至現
    場之乙○○及救護人員所見，均未見被害人有頭部受傷及受
    傷紀錄，而國泰醫院急診病歷雖載有腦部右眉上下擦傷記載
    ，但與被害人眼鏡完好證據矛盾，縱認頭部有傷，亦僅擦傷
    而非撞傷，否則醫師不會建議不急開刀，故此部分傷害應非
    致命所在，本案因被害人生前有開腦紓壓，將鋸下頭蓋骨置
    於腹腔養肉之紀錄，而開腦容易感染而亡，本係公知危險事
    實，再由被害人背部屍斑及全身浮腫，足以證明應係細菌感
    染敗血致，故本案直接死亡原因之一，應係受創及開刀部分
    出血，未適時作細菌感染防護及及時截肢，導致多重器官敗
    血或穿孔，衰竭而死亡，與本件職業災害並無因果關係，故
    本件被告應僅構成過失傷害罪云云為被告辯護。經查：
  (一)關於違反勞工安全衛生法部分
  1.違反勞工安全衛生法第31條部分
  (1)按雇主對防止高壓氣體引起之危害，應有符合標準之必要安
    全衛生設備之規定，勞工安全衛生法第5條第6款定有明文。
    又勞工安全衛生設施規則第106條第1項第4款規定：「雇主
    對於高壓氣體容器，不論盛裝或空容器，使用時，應依左列
    規定辦理：…四、容器使用時應加固定…」，且雇主對於工
    作場所有物體飛落之虞者，應設置防止物體飛落之設備，並
    供給安全帽等防護工具，使勞工戴用，同規則第238條亦有
    明定。是雇主令勞工從事高壓氣體之釋放時，自應設置得以
    固定高壓氣體容器之設備，並供給安全帽等防護工具，使勞
    工戴用，以防止高壓氣體引起之危害。
  (2)查被告乙○○係被告川圓公司之負責人，而被告鍾國泉、被
    害人均受雇於被告川圓公司，除據被告乙○○供承不諱外，
    並有臺北縣政府營利事業登記證、勞工保險加保申報表、勞
    工保險卡在卷可按（見相驗卷第90頁、第93頁、第97頁），
    故被告川圓公司及乙○○均係勞工安全衛生法所規定之雇主
    ，被告鍾國泉、被害人則係勞工安全衛生法所規定之勞工，
    首堪認定。再查，本件C02鋼瓶內之CO2氣體係屬高壓氣體，
    業據證人即行政院勞工委員會北區勞動檢查所承辦人員甲○○到庭證述明確（見本院卷第178頁），而被告乙○○係於
    95 年9月5日上午指示被告鍾國泉將CO2鋼瓶帶至山上洩放，
    於為此指示前，僅口頭叮嚀丁○○以繩子綁緊鋼瓶及使用軟
    皮管洩放鋼瓶內之氣體，除隨車本有之工具（即工具箱、繩
    子、帆布）外，並未提供任何固定鋼瓶設備器材及防止鋼瓶
    飛落之防護設備給丁○○，且被告川圓公司亦未設置氣體釋
    放之工具等情，業經證人丁○○於本院審理時證述明確（見
    本院卷第17 0頁、第174頁、第182頁），被告乙○○於偵訊
    時亦供承：「我們公司之前未作過鋼瓶洩氣的業務，所以沒
    有作洩氣的相關設備」、「……我們是第1次作CO2鋼瓶的洩
    氣工作，不知道要有哪些設備……我們公司沒有專供洩氣的
    場地，也沒有洩氣的防護工具」等語（見相驗卷第22頁反面
    、第128頁），且證人丁○○於本院審理時並證稱：繩子在
    車上無法綁緊鋼瓶，因為鋼瓶與車輛護板高度不同，所以無
    法綁緊，氣體釋放要有鋼架固定鋼瓶，公司沒提供固定鋼瓶
    的鋼架等語（見本院卷第170頁），證人甲○○於本院審理
    時亦證稱：以繩子是綁不牢鋼瓶，勞動檢查時都是看有無用
    鐵鍊綁緊鋼瓶，鋼瓶與鐵鍊中間不可以空隙等語（見本院卷
    第199頁），故被告川圓公司、乙○○令勞工從事高壓氣體
    之釋放時，顯未設置或提供足以固定高壓氣體容器之設備，
    並使勞工戴用安全帽等防護工具，以防止高壓氣體引起之危
    害甚明。
  (3)又被害人顏國賢係因被告丁○○執行CO2鋼瓶的洩氣時，未
    確實固定鋼瓶，致遭飛落之鋼瓶撞及致死，已如前述，被告
    丁○○之過失雖係被害人致死之直接原因，然被告丁○○無
    法確實固定鋼瓶係因被告川圓公司及乙○○未提供或設置足
    以固定鋼瓶所致，且被害人所受腦部損傷亦因被告川圓公司
    及乙○○未供給安全帽等防護工具，令被害人載用，致遭飛
    落鋼瓶撞及，故本件死亡災害之發生自與被告川圓公司、乙○○未設置或提供足以固定高壓氣體容器之設備，並使勞工
    戴用安全帽等防護工具間，具有相當因果關係。再本件被告
    川圓公司及乙○○確有違反勞工安全衛生設施規則第106條
    第1項第4款、第238條暨勞工安全衛生法第5條第1項之規定
    等情，亦經行政院勞工委員會北區勞動檢查所調查無訛，有
    該所函附川圓工公司勞工顏國賢從事C02鋼瓶洩氣作業發生
    物體飛落致死職業災害檢查報告書1份在卷可稽（見相驗卷
    第67至76頁），故被告川圓公司及乙○○有違反勞工安全衛
    生法第31條之規定，應堪認定。
  (4)被告川圓公司、乙○○雖辯稱勞工安全衛生設施規則第106
    條第4款係指業主「使用」時之規範，於排放廢棄時並未有
    此規範，不應將使用範圍擴張解釋包括「洩放」云云。查高
    壓氣體容器，係用以盛裝高壓氣體，故欲使用容器內之高壓
    氣體，本即需將容器內之高壓氣體予以洩放，是「洩放」當
    屬「使用」之一環，且鋼瓶內氣體的釋放是屬於勞工安全衛
    生設施規則第106條第1項第4款所指之使用，亦據證人甲○○於本院審理時證述明確（見本院卷第）。至同規則第112
    條係就高壓氣體廢棄，應防止火災爆炸或中毒之危害所設之
    規定，核與上述規則第106條所稱高壓氣體容器之使用係不
    同規範，兩者間並不衝突，亦不得據此規定即謂洩放係排除
    在使用之外，被告川圓公司及乙○○此部分辯解，核屬無據
    。
  (5)被告川圓公司、乙○○雖又辯稱其公司本有製定勞工安全衛
    生守則及設置內部管控之多層式營運及勞安管理網站，供員
    工對工作及勞安隨時可查詢及訓練、追蹤，且被告丁○○具
    有消防設備士資格，對高壓氣體適當處理，為法律所定之注
    意義務，且被告乙○○於丁○○執行洩放本案鋼瓶職務時，
    已指示丁○○綁緊皮管，足證被告川圓公司及乙○○事前已
    盡勞安應注意及防患事項，係丁○○未按被告乙○○指示套
    上皮管洩氣及被害人因好奇心趨使未依丁○○囑咐遠離車尾
    ，導致受創，非可歸責於被告川圓公司及乙○○云云。查本
    案被告川圓公司及乙○○所違反者，係勞工安全衛生法第5
    條第6款所定「雇主對防止高壓氣體引起之危害，應有符合
    標準之必要安全衛生設備」之規定，與其有無對勞工施以衛
    生教育訓練、有無訂定安全衛生工作守則（此部分之違反係
    涉及勞工安全衛生法第34條之行政罰部分）及有無事前口頭
    告知勞工應固定鋼瓶均無涉，故被告川圓公司及乙○○縱有
    對勞工施以衛生教育訓練、訂定安全衛生工作守則及口頭叮
    囑勞工固定鋼瓶，亦無法解免其對防止高壓氣體引起之危害
    ，應有符合標準之必要安全衛生設備之責任。又被告丁○○
    雖具有消防設備士資格，有其消防設備士證書在卷可稽（見
    本院卷第27頁），惟此消防設備士資格只是取得檢查及測試
    消防設備的資格，並不包括鋼瓶的洩放，業據證人丁○○證
    述在卷（見本院卷第），且縱被告丁○○具有洩放鋼瓶內氣
    體之知識，被告川圓公司、乙○○亦應提供足以防止高壓氣
    體引起危害之必要設備，無從以被告丁○○之專業知識即解
    免其上述責任，故被告川圓公司及乙○○以其公司有製定勞
    工安全衛生守則、於網路上施以勞工安全教育訓練、口頭叮
    囑勞工綁緊鋼瓶加皮管，即謂已盡勞安應注意及防患事項云
    云，自不足採。
  (6)被告川圓公司、乙○○復辯稱被害人係因受創及開刀部分出
    血，未適時作細菌感染防護及及時截肢，導致多重器官敗血
    或穿孔，衰竭而死亡，與本件職業災害並無因果關係云云。
    查被害人於案發現場，雖僅一直重複說腳好痛，固據證人丁○○於本院審理時證述明確（見本院卷第），且被害人送醫
    時意識清醒，並主訴雙腿骨折，亦有臺北縣政府消防局救護
    紀錄表及國泰綜合醫院汐止分院急診護理評估表在卷可稽（
    見相驗卷第26頁、第32頁），惟被害人送至國泰綜合醫院汐
    止分院急診時，其急診病歷上即有被害人前額受傷之圖示，
    有該院急診病歷附卷可按（見相驗卷第31頁），且本院依被
    告川圓公司及乙○○之聲請向國泰綜合醫院汐止分院函詢被
    害人之病情，該院函覆稱：「……二、顏國賢先生送至醫院
    時意識尚清楚，但血壓低，且全身四肢有多處骨折及內出血
    （頭部有瘀擦傷，頭部電腦斷層顯示腦水腫、蜘蛛膜及硬腦
    膜下腔出血），患者之腦部損傷是在工地事後時就發生的，
    應為外力造成。三、本院有對患者實施腦部手術（於無菌之
    手術室實施），患者因腦內水腫及出血之故，逐漸有意識不
    清及患側瞳孔放大之情形，需要腦部手術減壓。四、患者在
    手術時就已呈現昏迷指數三之情況，當時並未測量腦壓，但
    由手術時所攝之圖片可知腦部腫漲。五、本院並無對患者實
    施雙腿截肢之手術（不須要對病患實施雙腿截肢之手術，因
    為只是開放性骨折，清創及外固定即可）。六、患者由於大
    量失血及大量輸液可以造成全身浮腫，此外患者事實上在加
    護病房均是靠維生系統支持，實際上已腦死，由醫療記錄可
    知醫院並未延誤治療，患者並非敗血症，而是因外傷造成廣
    泛性凝血所致之出血不止之後遺症。七、病患腦、心、肺等
    器官衰竭（原因為外傷及外傷所致之後遺症）」等語，有該
    院96年3月29日（96）汐管歷字第0045號函暨函附急診病歷
    、住院病歷影本暨病情說明各乙份在卷可按（見本院卷第58
    頁至132頁），顯見被害人之死亡確與本件職業災害有因果
    關係甚明，被告川圓公司及乙○○徒以與本案病情不同之許
    瑋倫、邵曉玲等個案及個人上網查得之醫學知識，即認被害
    人係因受創及開刀部分出血，未適時作細菌感染防護及及時
    截肢，導致多重器官敗血或穿孔，衰竭而死亡云云，核不足
    採。
  (7)綜上所述，被告川圓公司及乙○○所辯均不足採，其等令勞
    工從事高壓氣體之釋放時，未設置或提供足以固定高壓氣體
    容器之設備，並使勞工戴用安全帽等防護工具，以防止高壓
    氣體引起之危害，致勞工於工作場所發生死亡災害，應堪認
    定。
  2.違反勞工安全衛生法第32條部分
    被告川圓公司及乙○○於本案被害人死亡災害發生後，未於
    發生死亡災害24小時內，報告檢查機構等情，業據被告川圓
    公司及乙○○供承不諱，且本案係臺灣基隆地方法院檢察署
    檢察官相驗被害人屍體後，於95年9月12日函請檢查機關即
    行政院勞工委員會北區勞動所究明本案有無違反勞工安全衛
    生法之情，並非被告川圓公司及乙○○主動報告檢查機構，
    亦有該署95年9月12日基檢玲勤95相413字第17804號函在卷
    可稽（見相驗卷第54頁），故被告川圓公司及乙○○此部分
    犯行，亦堪認定。
  (二)業務過失致死部分
  1.按刑法上所謂業務上之行為，指其事實上執行業務之行為而
    言，且不以專業為限（最高法院73年度臺上字第6804號判決
    參照），且刑法第276條第2項所謂之業務，係指以反覆從事
    同種類之行為為目的之謀生方法之一的社會活動而言。且以
    事實上有從事此種業務而足認其具有繼續之意思為已足，並
    不以事實上已經反覆從事此種業務及已獲得法律之許可為必
    要；亦不以一人從事一種業務為限，其同時兼有二種以上之
    業務，而在其中一種業務上有過失致人於死之行為時，即令
    其係初次為之，亦應成立本罪（最高法院70年度臺上字第70
    11號判決意旨參照）。
  2.查臺灣電力股份有限公司臺北市區營業處於95年9月4日將「
    萬華變電所CO2鋼瓶遷移工程」交予被告川圓公司承包施作
    ，施作內容為由川圓公司負責洩放萬華變電所內4支CO2鋼瓶
    內之CO2氣體後，再將鋼瓶運回臺灣電力股份有限公司臺北
    市區營業區，其費用為新臺幣12600元等情，有該營業處什
    項工作委託外界廠商施工申請書及川圓公司報價單在卷可稽
    （見偵查卷第94頁正、反面），且被告乙○○於偵訊時亦供
    承：鋼瓶洩氣係川圓公司業務之一，但之前都是交由邦帝公
    司承作等語（見相驗卷第22頁反面），故本案CO2鋼瓶內之
    CO2氣體排放，係被告川圓公司事實上之業務範圍無訛，被
    告乙○○以其公司營業項目不包含消防設備之排放云云，即
    謂此非其業務，尚不足採。又查，被告乙○○身為川圓公司
    之負責人，依前揭勞工安全衛生法第5條第6款、勞工安全衛
    生設施規則第106條第1項第4款、第238條具有設置或提供足
    以固定高壓氣體容器之設備，並使勞工戴用安全帽等防護工
    具，以防止高壓氣體引起之危害之作為及注意義務，竟疏未
    注意為之，致被害人發生死亡災害，已如前述，故其自有業
    務上之過失甚明，被告乙○○辯稱稱其過失與被害人死亡間
    並無相當因果關係，亦如前述，故被告乙○○此部分之犯行
    ，亦堪認定。
  (三)綜前所述，被告川圓公司、乙○○所辯均不足採，本案事證
    明確，其等犯行堪以認定，應依法論科。
二、論罪科刑
  (一)被告乙○○係川圓公司負責人，為從事業務之人，於指示勞
    工丁○○執行高壓氣體排放業務時，疏未注意提供防止高壓
    氣體引起危害之必要安全設備，且被告川圓公司亦未設有防
    止高壓氣體引起危害之必要安全設備，致隨同丁○○執行該
    業務之勞工顏國賢，發生死亡之職業災害，核被告乙○○所
    為，係違反勞工安全衛生法第5條第1項第6款之規定致發生
    死亡之職業災害，應依同法第31條第1項之規定論處及刑法
    第276條第2項業務過失致死罪，被告川圓公司則應依勞工安
    全衛生法第31條第2項之規定，科以同條第1項之罰金。又按
    事業單位工作場所發生死亡災害時，雇主應於24小時內報告
    檢查機關，勞工安全衛生法第28條第2項第1款定有明文，被
    告川圓公司違反此規定，應依勞工安全衛生法第32條第2項
    規定，科以同條第1項之罰金。被告乙○○此部分，則另犯
    勞工安全衛生法第31條第1項第2款之罪。又被告丁○○係從
    事業務之人，於執行釋放鋼瓶內CO2氣體業務時，疏未注意
    將鋼瓶確實固定，致鋼瓶因洩放氣體時產生之反作用力而飛
    出撞及被害人致死，核其所為，係犯刑法第276條第2項業務
    過失致人於死罪。被告乙○○以一過失行為，同時觸犯勞工
    安全衛生法第31條第1項之罪及業務過失致死罪，為想像競
    合犯，應依刑法第55條之規定，從一重之刑法第276條第2項
    之業務過失致死罪處斷（最高法院87年第6次刑事庭會議決
    議參照）。被告川圓公司及被告乙○○所犯上述二罪（被告
    乙○○部分為業務過失致死罪及勞工安全衛生法第32條第1
    項之罪），犯意各別，罪名互殊，均應予分論併罰。
  (二)爰審酌被告川圓公司及乙○○身為雇主，未能盡業務上之注
    意義務，確實設置安全設備防止勞工於釋放鋼瓶內之高壓氣
    體作業時發生危險，輕忽勞工之作業安全，而被告告丁○○
    亦於執行本案CO2鋼瓶釋放業務時，未盡業務上之注意義務
    ，將鋼瓶妥適固定，致發生被害人死亡之職業災害，剝奪被
    害人正值青年之大好生命，亦使被害人家屬痛失至親，犯罪
    所生危害甚重，並審酌被害人就本件職業災害亦與有過失，
    被告丁○○犯後坦承犯行，且與被害人家屬達成和解賠償損
    害（見相驗卷第129頁所附基隆市安樂區調解委員會調解筆
    錄），暨被告川圓公司及乙○○犯後否認大部分犯行，已賠
    償被害人家屬120萬元（參偵查卷第4頁所附支票影本1紙）
    ，惟尚未與被害人家屬達成和解等一切情狀，就被告3人所
    犯上述罪名，分別量處如主文所示之刑，並就被告乙○○所
    犯勞工安全衛生法第32條第1項第2款之罪部分，諭知易服勞
    役之折算標準。
  (三)又查被告3人行為後，中華民國96年罪犯減刑條例業於96年7
    月4日公布，並自同年7月16日起施行，依該條例第2條3款規
    定：犯罪在96年4月24日以前者，除中華民國96年罪犯減刑
    條例另有規定外，有期徒刑、拘役或罰金，減其刑期或金額
    2分之1，且依本條例應減刑之罪，未經判決確定者，於裁判
    時，減其宣告刑。依前項規定裁判時，應於判決主文同時諭
    知其宣告刑及減得之刑，同條例第7條亦有明定。又犯最重
    本刑為5年以下有期徒刑以下之刑之罪，依本條例規定減為6
    月以下有期徒刑、拘役者，應於為減刑裁判時，併諭知易科
    罰金之折算標準，同條例第9條復有明定，且減刑後之易科
    罰金或易服勞役之折算標準，仍宜照原標準定之，此觀之法
    院辦理96年度減刑案件應行注意事項第16點規定即明。本件
    被告3人所犯上述之犯行，其等犯罪日期均在96年4月24日前
    ，且所犯上述罪名又符合上開減刑條例之規定，故爰於宣告
    刑後諭知其等減得之刑，並就被告川圓公司部分定應執行刑
    ，且就被告乙○○、丁○○所處之徒刑部分，均諭知易服罰
    金之折算標準，就被告乙○○所科罰金部分，諭知易服勞役
    之折算標準。又宣告緩刑之案件，依中華民國九十六年罪犯
    減刑條例減其宣告刑，緩刑之期間不在核減之列，裁判主文
    ，宜先記載宣告刑及減得之刑，再記載其緩刑期間（參見最
    高法院33年抗字第88號判例），故爰本件宣告刑及減得之刑
    後，諭知緩刑期間，且不予核減緩刑之期間，併此敘明。
  (四)末查，被告丁○○前未曾因犯罪受有期徒刑以上刑之宣告，
    有臺灣高等法院被告前案紀錄表在卷可稽，本件係因過失而
    犯罪，且犯後已與被害人家屬成和解賠償損害，被害人家屬
    亦就此表示不再追究，堪認被告丁○○經此偵審教訓，應知
    警惕而無再犯之虞，因認所宣告之刑以暫不執行其刑為適當
    ，爰依刑法第74條第1項第1款規定，宣告緩刑2年，以勵自
    新。
四、據上論斷，應依刑事訴訟法第299條第1項前段，勞工安全衛
    生法第31條、第32條，刑法第11條前段、第276條第2項、第
    55條、第41條第1項前段、第42條第3項前段、第51條第7款
    、第74條第1項第1款，刑法施行法第1條之1，中華民國九十
    六年罪犯減刑條例第2條第1項第3款、第7條、第9條，判決
    如主文。
本案經檢察官丙○○到庭執行職務。
中　　華　　民　　國　　96　　年　　7 　　月　　31　　日
                  刑事第三庭審判長法  官  鄭景文
                                  法  官　林淑鳳
                                  法　官　王美婷
以上正本證明與原本無異。
對於本件判決如有不服，應於收受送達後10日內，向本院提出上
訴書狀，上訴於臺灣高等法院，並按他造當事人之人數附具繕本
。
中　　華　　民　　國　　96　　年　　7 　　月　　31　　日
                                  書記官  劉珍珍
附錄本案論罪科刑法條：
勞工安全衛生法第31條
違反第 5 條第 1 項或第 8 條第 1 項之規定，致發生第 28 條
第 2 項第 1 款之職業災害者，處 3 年以下有期徒刑、拘役或
科或併科新台幣15萬元以下罰金。
法人犯前項之罪者，除處罰其負責人外，對該法人亦科以前項之
罰金。
勞工安全衛生法第32條
有左列情形之一者，處 1 年以下有期徒刑、拘役或科或併科新臺
幣九萬元
以下罰金：
一、違反第 5 條第 1 項或第 8 條第 1 項之規定，致發生第 28
    條第 2 項第 2 款之職業災害。
二、違反第 10 條第 1 項、第 20 條第 1 項、第 21 條第 1 項
    、第 22 條第 1 項或第 28 條第 2 項、第 4 項之規定。
三、違反主管機關或檢查機構依第 27 條所發停工之通知。
法人犯前項之罪者，除處罰其負責人外，對該法人亦科以前項之
罰金。
刑法第276條第2項
從事業務之人，因業務上之過失犯前項之罪者，處 5 年以下有期
徒刑或拘役，得併科 3 千元以下罰金。
